【裁判字號】    99,勞小上,7
【裁判日期】    991231
【裁判案由】    給付薪資
【裁判全文】
臺灣臺中地方法院民事判決             99年度勞小上字第7號
上  訴  人  全腦小哈佛文教有限公司
法定代理人  魏憲煌
被上訴人    陳映伶
上列當事人間請求給付薪資事件，上訴人對於中華民國99年9月
14日臺灣臺中地方法院臺中簡易庭99年度中勞小字第78號第一審
小額民事判決提起上訴，本院於99年12月17日言詞辯論終結，判
決如下：
    主  文
上訴駁回。
第二審訴訟費用新臺幣壹仟伍佰元由上訴人負擔。
    理  由
壹、上訴人方面：
  一聲明：(一)原判決不利上訴人部分廢棄。(二)上開廢棄部分，被
    上訴人在第一審之訴駁回。(三)第一審廢棄部分及第二審訴訟
    費用均由被上訴人負擔。
  二陳述：除與原判決記載相同者，茲引用之外，補稱：
    (一)僱傭契約之受僱人與僱用人間具有繼續性及從屬性，而承
      攬契約之承攬人與定作人間無從屬關係，前者以供給勞務
      本身為目的，後者以工作完成為目的，兩者性質並不相同
      。又一般學理上認勞動契約當事人之勞工，具有人格從屬
      性及經濟上從屬性，是兩造權利義務關係是否適用勞基法
      ，應視兩造所訂契約內容而定，尚不以被上訴人按月領取
      包括底薪在內之一定金額，且有紀錄上下班時間之打卡表
      ，以供上訴人查核，即認兩造間所訂契約即屬勞動契約。
      況上訴人公司之正職人員會有上下班打卡紀錄，而由被上
      訴人出勤紀錄可知其下班並無打卡紀錄，是被上訴人為兼
      職人員非正職人員，其薪資所得為依據計傭方式發給，採
      利潤制並無底薪，即以業績點數乘以點值200，上訴人公
      司亦已依規定給付。再由臺中市政府勞工爭議案件協調申
      請書之事實經過案情說明3.得知，被上訴人於面試時或雖
      誤認，然於職前訓練後即知悉其為兼職人員非正式人員。
    (二)再查，104人力銀行網頁所載僅求職廣告，並非兩造契約
      之內容，原審就上開網頁廣告詞之認定，時間係99年3月
      份左右，被上訴人任職期間則於98年10月，兩者時間落差
      非常大，況被上訴人亦於原審表明其並非看到上開網頁之
      廣告詞而到公司應徵。被上訴人於原審主張兩造間為勞動
      契約，並聲請傳訊證人魏詠庭，原審卻未為任何調查，僅
      憑上訴人所提供之104人力銀行網頁載有「本職務為正職
      人員，底薪2～5萬元」即認定被上訴人有一定底薪2萬元
      ，且兩造為勞動契約，殊嫌擅斷。再者，原審既採認上訴
      人提出之被上訴人薪資明細表，薪資欄填載18,000～19,0
      00元不等，何以又認定被上訴人之底薪為2萬元？是判決
      顯有理由不備及理由前後矛盾之違法。
貳、被上訴人方面：
  一聲明：(一)上訴駁回。(二)第二審訴訟費用由上訴人負擔。
  二陳述：除與原判決記載相同者，茲引用之外，補稱：
    (一)依民事訴訟法第436條之24第2項，上訴第二審法院，非以
      原判決違背法令為理由，不得為之。
    (二)被上訴人於第一審所提之上訴人公司所定之「薪資晉升制
      度」說明資料，就受僱人之差勤、資遣等訂有工作規則，
      除該工作規則違反法律強制規定或團體協商外，應有拘束
      勞工與雇主之效力，成為僱傭契約內容之一部分，是上訴
      人顯然將被上訴人納入其組織，使被上訴人從屬於上訴人
      ，兩造間應為僱傭關係而非承攬關係。上開「薪資晉升制
      度」內約聘人員第2點載明「約聘人員試用期間薪資計算
      方式＝底薪＋全勤獎金＋業績獎金－贈品費用」，被上訴
      人依此請求實屬合理。若每位雇主皆刊載不實廣告招募員
      工，教育訓練結束後又說是產品說明會，則與欺騙有何不
      同？
    (三)上訴人稱被上訴人並非看到104網頁之廣告詞而到公司應
      徵云云，實則上開網頁在98年9月17日即刊登，此部分104
      應有紀錄，當時之廣告內容，與被上訴人於原審提出之網
      頁內容相同，被上訴人係透過該廣告投遞履歷後，未接獲
      上訴人第一次來電，上訴人則請其會計第二次來電，為被
      上訴人所拒絕，後上訴人第三次來電，請被上訴人於98年
      9月25日上午10點至上訴人公司舊址面試。
參、本件不爭執之事實：
    被上訴人自98年9月23日至98年10月31日任職於上訴人公司
    ，期間上訴人已給付98年10月份薪資3,680元。
肆、本件爭執之事項：
  一兩造間之法律關係為勞動契約或承攬契約？
  二被上訴人於原審請求依每月20,000元計算在職期間之薪資，
    有無理由？
伍、本院判斷：
  一按小額程序，當事人於第二審程序不得提出新攻擊或防禦方
    法，民事訴訟法第436條之28前段定有明文。本件上訴人主
    張原審未傳訊證人魏詠庭到庭以調查證明兩造間有關薪資約
    定之事實，即以104人力銀行網頁上之求職廣告，認定被上
    訴人所主張之事實為真，難令人甘服云云。然查，本件上訴
    人於原審並未聲請傳訊證人魏詠庭，故依上揭規定，上訴人
    自不得於第二審程序提出聲請，合先敘明之。
  二又上訴人雖主張就104人力銀行網頁所載內容僅求職廣告，
    並非兩造契約之內容，原審就上開網頁廣告詞之認定，時間
    係99年3月份左右，被上訴人任職期間則於98年10月，兩者
    時間落差非常大，況被上訴人亦於原審表明其並非看到上開
    網頁之廣告詞而到公司應徵云云。然查該事實為被上訴人所
    否認，並指稱：「104的廣告詞是在98年9月17日就刊登了，
    我當時是透過該廣告投遞履歷，後來他打電話給我，第一次
    我沒接到，第二次他請會計打給我，我拒絕，第三次他打給
    我，請我98年9月25日的早上十點到東山十九街（舊小哈佛
    公司）跟他面試。上訴人所講104的部分，我是透過9月的廣
    告去應徵，104應該會有紀錄，廣告的內容也都是一樣的。
    」等語明確。再者，原審就系爭廣告內容，亦已於99年8 月
    5日言詞辯論期日當庭提交兩造辯論，被上訴人對該廣告內
    容並未爭執，且對於刊登時間亦未曾提出質疑；而本件於第
    二審程序，上訴人雖主張原審採用104銀行網頁所載內容係
    99年3月所刊登，然其亦無證據證明99年3月刊登之廣告內容
    與98年10月間被上訴人任職期間之廣告內容有何不同，加以
    被上訴人已明確陳稱其係看見該廣告內容才投遞履歷應徵，
    則本件原審採用該網頁之內容作為本件認定事實之證據，自
    無違誤。
  三按勞動契約當事人之勞工，通常具有下列特徵：1.人格從屬
    性，即受雇人在雇主企業組織內，服從雇主權威，並有接受
    懲戒或制裁之義務。且需親自履行，不得使用代理人。2.經
    濟上從屬性，即受雇人非為自己之營業勞動，而係從屬於他
    人，為該他人勞動。3.納入雇方生產組織體系，並與同僚間
    居於分工合作狀態。又基於保護勞工之立場，一般就勞動契
    約關係之成立，均從寬認定，只要有部分從屬性，即足成立
    。查本件被上訴人擔任上訴人公司圖書銷售人員，按月領取
    包括底薪在內之一定金額，此金額性質為因工作所獲致之經
    常性給與，被上訴人並有紀錄上班時間之打卡表以供上訴人
    查核，以此觀之，被上訴人顯係為上訴人公司執行職務而勞
    動，並受上訴人之指揮監督及管理，而有其從屬性，依上說
    明，兩造所訂立者應屬勞動契約。上訴人辯稱兩造間為承攬
    契約云云，顯不足採。
  四本件被上訴人主張兩造約定每月底薪20,000元一情，業經提
    出載有「本職務為正職人員，底薪2～5萬元」之104人力銀
    行網頁為證，且上訴人所提卷附薪資明細表中，關於被上訴
    人之底薪欄項亦填載18,000元或19,000元不等之數字。則上
    訴人辯稱被上訴人僅為兼職人員，無底薪等語，自難採信。
    又教育訓練，為正式僱用後，培訓員工在職有關之專業技能
    ，其目的在使員工在職時能更有效率為公司所用。此時勞動
    關係既已成立，上訴人自有給付薪資之義務。是被上訴人請
    求上訴人給付該5日之教育訓練期間薪資，洵屬有據。而以
    被上訴人底薪20,000元為基準，其得請求5日教育訓練之薪
    資確定為3,333元（計算式：20000×5/30＝3333，元以下四
    捨五入）。準此，被上訴人任職期間可得領取之薪資為23
    ,333元，扣除上訴人已給付之3,680元，則被上訴人請求上
    訴人給付薪資19,653元，為有理由，自應准許。故本件原審
    判決被上訴人基於勞動契約法律關係，得請求上訴人給付19
    ,653元及自99年7月16日起至清償日止按週年利率百分之五
    計算之利息，論事用法均無違誤，上訴人提起本件上訴，為
    無理由，應予駁回。
  五末按法院為訴訟費用之裁判時，應確定其費用額，民事訴訟
    法第436條之19第1項定有明文，此依同法第436條之32 第1
    項規定，於小額事件之上訴程序準用之。查上訴人提起本件
    上訴既經駁回，則上訴人自應負擔本件訴訟費用，並確定為
    1,500元。
陸、據上論結，依民事訴訟法第436條之32第1項、第2項、第436
    條之19第1項、第449條第1項、第78條，判決如主文。
中    華    民    國    99    年    12    月    31    日
                  民事第一庭  審判長法  官  李悌愷
                                    法  官  陳文爵
                                    法  官  周玉蘭
正本係照原本作成。
不得上訴。
中    華    民    國    99    年    12    月    31    日
                                    書記官  林玉門

司法院資訊處製作；財團法人民間司法改革基金會備份。
